臺灣臺北地方法院民事判決　　　　　　　　　　　　九十三年度簡上字第一一九號
　　上　訴　人　乙○○
　　被　上訴人　甲○○
右當事人間請求侵權行為損害賠償事件，上訴人對於中華民國九十二年十二月二十五
日，本院台北簡易庭九十二年度北簡字第一九四○六號第一審判決提起上訴，本院於
中華民國九十三年四月二十二日言詞辯論終結，判決如下：
    主  文
原判決關於命上訴人給付被上訴人超過新台幣肆萬玖仟貳佰陸拾元，及自民國九十二
年八月二十日起至清償日止，按年息百分之五計算之利息部分，暨該部分假執行之宣
告，並訴訟費用之裁判均廢棄。
右廢棄部分，被上訴人在第一審之訴及假執行之聲請均駁回。
其餘上訴駁回。
第一、二審訴訟費用由上訴人負擔十分之二，餘由被上訴人負擔。
    事  實
甲、上訴人方面：
一、聲明：
（一）原判決不利於上訴人部分廢棄。
（二）右廢棄部分，被上訴人在第一審之訴駁回。
二、陳述：除與原判決記載相同者，茲引用之外，補稱：
（一）本件車禍之發生原因，乃在於被上訴人未保持安全距離，先行追撞訴外人王佑
      銘所駕駛之車牌號碼二Ｃ二九七○號汽車，並非上訴人追撞被上訴人及訴外人
      王佑銘之車輛，此由被上訴人所駕駛之ＤＳ－五九五二號自用小客車車頭部分
      受損較嚴重，車後部分僅保險桿輕微擦撞凹痕，即可得知。
（二）至被上訴人就前開汽車所請求之修理費用，與上訴人自行估價之費用，相差甚
      大。另被上訴人請求交通費部分，未附任何單據。又被上訴人請求之慰撫金，
      因被上訴人之精神問題，與本件車禍並無因果關係，自不得請求。
三、證據：除援用第一審所提證據外，補提估價單一份，照片一張為證。
乙、被上訴人方面：
一、聲明：駁回上訴。
二、陳述：除與原判決記載相同者，茲引用之外，補稱：被上訴人駕駛前開汽車已停
    止後，上訴人始駕車撞上來，致被上訴人所駕駛之前開汽車，往前撞上訴外人王
    佑銘駕駛之車輛。況被上訴人之前開汽車後方，損壞亦很嚴重。至被上訴人請求
    之交通費，乃因被上訴人均乘坐計程車，但並無相關單據。又被上訴人因本件車
    禍，精神上受有損害，導致重鬱症，自得請求慰撫金。
    理  由
一、被上訴人於原審起訴主張：上訴人於民國九十二年五月三十日下午一時三十五分
    ，駕駛車號ＤＳ九八六一號自用小貨車，在台北市○○○路○段三十號前，追撞
    被上訴人所駕駛之車號ＤＳ－五九五二號自用小客車，導致被上訴人之車輛損壞
    ，精神上受有重鬱症之傷害。而上開汽車經送修後實際支出為新台幣（下同）六
    萬一千七百五十元，其中零件為一萬九千五百五十元，工資為四萬二千二百元。
    另被上訴人因本件車禍，上開汽車無法使用，乘坐計程車上下班，支出交通費計
    三萬二千元。又被上訴人因本件車禍，精神上受有重鬱症之傷害，請求上訴人賠
    償十五萬六千四百三十一元之慰撫金。以上合計共二十五萬零一百八十一元，均
    為被上訴人所受之損害。爰依侵權行為法律關係，請求上訴人給付二十五萬零一
    百八十一元，及自起訴狀繕本送達翌日起至清償日止，按年息百分之五計算之利
    息等語。
二、上訴人則以：上訴人因過失致所駕駛之汽車，追撞被上訴人之前開汽車，並不爭
    執。惟本件車禍之發生，被上訴人亦未保持安全距離，先行追撞訴外人王佑銘所
    駕駛之汽車，以致上訴人之汽車再追撞上去，並非上訴人之汽車同時追撞被上訴
    人及訴外人王佑銘之汽車，此由被上訴人所駕駛之ＤＳ－五九五二號自用小客車
    車頭部分受損較嚴重，車後部分僅保險桿輕微擦撞凹痕，即可得知。另被上訴人
    就前開汽車所請求之修理費用，與上訴人自行估價之費用，相差甚大。又被上訴
    人請求交通費部分，未附任何單據。且被上訴人請求之慰撫金，因被上訴人之精
    神問題，與本件車禍並無因果關係，自不得請求云云，資為抗辯。
三、兩造不爭執之事實：
    被上訴人主張上訴人於九十二年五月三十日下午一時三十五分，駕駛車號ＤＳ－
    九八六一號自用小貨車，在台北市○○○路○段三十號前，追撞被上訴人所駕駛
    之車號ＤＳ－五九五二號自用小客車，上訴人之過失行為，應負擔損害責任之部
    分，業據其提出交通事故肇事原因初步分析研判表一份為證，亦為被上訴人所自
    認，復經原審向台北市政府交通警察大隊，調閱本件車禍之交通事故調查報告表
    、照片，此有台北市政府警察局交通警察大隊九十二年八月六日北市警交大四字
    第○九二六五二○六一○○號函在卷足憑，自堪信為真實。
四、兩造爭執之爭點：
    至被上訴人另主張其因本件車禍，受有支出汽車修理費六萬一千七百五十元，交
    通費三萬二千元，精神上慰撫金十五萬六千四百三十一元之損害之部分；則為上
    訴人所否認，並以前揭情詞置辯。是本件依兩造之書狀往來，以及於準備程序期
    日所為之整理協議簡化爭點，確認兩造爭執之爭點，即在於：
（一）被上訴人所受之損害為多少？
（二）被上訴人就損害之發生，是否應負與有過失之責任？
五、關於本件之爭點，分述如下：
（一）被上訴人所受之損害為多少：
      依民法第一百九十五條第一項前段、第一百九十六條、第二百一十三條分別規
      定：「不法侵害他人之身體、健康、名譽、自由、信用、隱私、貞操，或不法
      侵害其他人格法益而情節重大者，被害人雖非財產上之損害，亦得請求賠償相
      當之金額。」、「不法毀損他人之物者，被害人得請求賠償其物因毀損所減少
      之價額。」、「負損害賠償責任者，除法律另有規定或契約另有訂定外，應回
      復他方損害發生前之原狀。因回復原狀而應給付金錢者，自損害發生時起，加
      給利息。第一項情形，債權人得請求支付回復原狀所必要之費用，以代回復原
      狀。」本件被上訴人因上訴人之前述過失行為，追撞被上訴人駕駛之前開汽車
      ，茲就被上訴人主張之損害，分別審酌如下：
  １、汽車修理費用部分：
      被上訴人主張其因本次車禍所支出之修理費用，為六萬一千七百五十元，但為
      上訴人所否認。經查，被上訴人所有之前開汽車，因本件車禍所受損壞，至建
      欣汽車商行修理，實際支出之修理費用，為六萬一千七百五十元，其中零件部
      分為一萬九千五百五十元，工資部分為四萬二千二百元，此有建欣汽車商行所
      開立之估價單、統一發票各一份在卷足憑。是被上訴人以其修理前開汽車實際
      支出之費用，作為請求上訴人賠償之標準，自屬可取。則上訴人僅依被上訴人
      前開汽車損壞之照片，提出昌暉汽車企業社出具之估價單，抗辯稱前開汽車之
      修理費用，應僅有一萬一千八百六十一元云云，尚不足取。至被上訴人所有之
      前開汽車，係於八十八年七月間出廠，至生損害之九十二年五月三十日止，實
      際使用為三年又十個月，依行政院所頒固定資產耐用年數表及固定資產折舊率
      表，採平均法計算折舊，自用小客車耐用年數為五年，以平均折舊法每年折舊
      率十分之二，上揭修理費用零件部分之折舊額，為一萬二千四百九十元（計算
      方式為：殘價＝取得成本÷（耐用年數加一），即19550÷（5＋1）＝3258；
      折舊額＝（取得成本－殘價）×0.2×使用年數，即（00000－0000）×0.2×4
      6/ 12＝12490），則被上訴人得請求之折舊後費用，為七千零六十元（00000
      －00000＝7060），加上工資四萬二千二百元，合計共四萬九千二百六十元。
      故被上訴人請求上訴人賠償四萬九千二百六十元之汽車修理費用，自屬必要之
      費用，應予准許。逾此部分之請求，自不應准許。
  ２、交通費部分：
      被上訴人主張其於前開汽車修理期間，均乘坐計程車上下班，共支出交通費三
      萬二千元云云，但亦為上訴人所否認。然被上訴人就此部分之交通費支出，完
      全未提出任何單據，以供本院審酌，以證明其確實於前開汽車修理期間，均乘
      坐計程車上下班，而有支出上開交通費用。則被上訴人此部分之請求，自無從
      准許。
  ３、慰撫金部分：
      被上訴人主張其因本件車禍，受有重鬱症之傷害，精神上受有痛苦，請求上訴
      人賠償十五萬六千四百三十一元之慰撫金云云。惟亦為上訴人所否認。但查，
      依被上訴人提出財團法人新光吳火獅紀念醫院（下稱新光醫院）之病歷記錄、
      診斷證明書，其中病歷記錄記載被上訴人分別於九十二年五月十五日、同年六
      月十九日、同年七月二十二日、同年八月二十五日，至精神科就診。惟本件車
      禍係發生於九十二年五月三十日，足見被上訴人於本件車禍發生前，即有至新
      光醫院精神科就診之紀錄。另依上開診斷證明書記載：「診斷：重鬱症。醫囑
      ：病人自述因壓力（車禍），目前有頭痛、失眠、心悸情緒等症狀惡化之情形
      。」是依新光醫院開立之上開診斷證明書，就被上訴人所呈現之上開症狀，是
      否為被上訴人於九十三年五月三十日，所發生之前開車禍所導致，亦即該因果
      關係為何，則均未記載。是依被上訴人提出之上開診斷證明書、病歷記錄，不
      足以據為證明其因前開車禍，致受有重鬱症之傷害。故被上訴人此部分之請求
      ，亦不應准許。
（二）被上訴人就損害之發生，是否應負與有過失之責任：
      另依道路交通安全規則第九十四條第一項規定，汽車在同一車道行駛時，除擬
      超越前車外，後車與前車之間應保持隨時可以煞停之距離。末查，本件車禍依
      現場圖所示，上訴人駕駛之汽車，追撞被上訴人所駕駛之前開汽車與訴外人王
      佑銘所駕駛之汽車。而依訴外人王佑銘於警察詢問時陳稱：伊駕車沿忠孝東路
      由西向東行駛，因前面車輛煞車，伊見狀立即煞車，伊確定當時之撞擊力只有
      一下，由伊駕駛汽車之後面傳來等語。又依被上訴人在警察詢問時指稱：伊駕
      車行經忠孝東路時，因前方車輛緊急煞車，伊立即煞車並往左邊閃避，上訴人
      駕駛之汽車，突然由後面撞上來等語，此有台北市政府警察局交通大隊前開函
      文所附之交通事故談話記錄表在卷足稽。堪認訴外人王佑銘之汽車緊急煞車停
      止後，被上訴人駕駛之前開汽車亦已煞車停止，並未撞上訴外人王佑銘之汽車
      ，嗣因上訴人之汽車追撞後，導致被上訴人之汽車撞上訴外人王佑銘之汽車。
      則被上訴人駕駛前開汽車，與訴外人王佑銘之汽車在同一車道行駛，被上訴人
      之後車已保持與前車間，隨時可以煞停之距離。故上訴人抗辯被上訴人未保持
      安全距離，就本件車禍之發生，亦有過失責任，即不足取。
六、綜前論述，被上訴人因本件車禍所受之傷害，得請求上訴人賠償之損害，為四萬
    九千二百六十元。另按，給付無確定期限者，債務人於債權人得請求給付時，經
    其催告而未為給付，自受催告時起，負遲延責任。其經債權人起訴而送達訴狀，
    或依督促程序送達支付命令，或為其他相類之行為者，與催告有同一之效力。又
    遲延之債務，以支付金錢為標的者，債權人得請求依法定利率計算之遲延利息。
    至應付利息之債務，其利率未經約定，亦無法律可據者，週年利率為百分之五。
    民法第二百二十九條第二項、第二百三十三條第一項前段、第二百零三條復分別
    定有明文。本件被上訴人對於上訴人之損害賠償請求權，並無約定遲延利息之利
    率，亦未約定給付之期限，係屬於未定有給付期限之金錢債權；揆諸前述民法第
    二百二十九條第二項、第二百三十三第一項前段、第二百零三條之規定，被上訴
    人主張上訴人應自起訴狀繕本送達之翌日，即九十二年八月二十日起，就上開款
    項負擔按年息百分之五計算之法定遲延利息，亦屬有據。故被上訴人請求上訴人
    給付四萬九千二百六十元，及自九十二年八月二十日起至清償日止，按年息百分
    之五計算之利息，洵屬有據，應予准許，原審為上訴人敗訴之判決，並無違誤，
    上訴意旨指摘原判決此部分不當，求予廢棄改判，為無理由，應予駁回上訴。至
    於逾四萬九千二百六十元部分，即非正當，原審未詳加審究而為上訴人敗訴判決
    ，自有未洽，上訴意旨指摘原判決此部分不當，求予廢棄改判，為無理由，應由
    本院將原判決此部分廢棄，改判如主文第一項所示。又被上訴人此部分之訴既無
    可維持，則其假執行之聲請亦失所附麗，應併予駁回。
丙、據上論結，本件上訴為一部有理由，一部無理由，依民事訴訟法第四百三十六條
    之一第三項、第四百四十九條第一項、第四百五十條、第七十九條，判決如主文
    。
中　　　華　　　民　　　國　　九十三　　年　　　五　　　月　　　六　　　日
                                 民事第六庭審判長法官 林惠瑜
                                                 法官 姚念慈
                                                 法官 姜悌文
正本係照原本作成
本判決不得上訴
中　　　華　　　民　　　國　　九十三　　年　　　五　　　月　　　六　　　日
                                              書記官 陳鳳瀴
